【裁判字號】    92,易,822
【裁判日期】    920827
【裁判案由】    賭博
【裁判全文】
臺灣臺北地方法院刑事判決                          九十二年度易字第八二二號
    公  訴  人  臺灣臺北地方法院檢察署檢察官
    被      告  甲○○  男  三.
右列被告因賭博案件，經檢察官聲請簡易判決處刑（九十二年度偵字第六四四四號）
，本院認不宜以簡易判決處刑，改依通常程序審理，判決如左：
    主  文
甲○○無罪。
    理  由
一、聲請簡易判決處刑意旨略以：被告甲○○與年籍姓名不詳綽號「小胖」之成年男
    子，基於共同之概括犯意聯絡，自民國九十二年初某日起，在臺北市中山區○○
    ○路一六二巷二一０號十樓之公眾得出入之場所，設置電動賭博機具「麻將」、
    「７ＰＫ」、「小瑪莉」各一臺，連續與不特定之人賭博財物，迄同年元月二十
    八日凌晨一時四十五許，為警當場查獲，並扣得該電動賭博機具三台及其內之賭
    資新台幣（下同）九百六十元，因認被告涉犯刑法第二百六十六條第一項前段之
    賭博罪嫌，公訴人蒞庭時並補充被告另違反電子遊戲場業管理條例第十五條規定
    ，應依同法第二十二條處罰等語。
二、按犯罪事實應依證據認定之，無證據不得推定其犯罪事實；不能證明被告犯罪者
    ，應諭知無罪之判決，刑事訴訟法第一百五十四條、第三百零一條第一項分別定
    有明文。次按認定不利於被告之事實須依積極證據，苟積極證據不足為不利於被
    告事實之認定時，即應為有利於被告之認定（最高法院三十年台上字第八一六號
    判例意旨參照）；事實之認定，應憑證據，如未能發現相當證據，或證據不足以
    證明，自不能以推測或擬制之方法，為裁判基礎（最高法院四十年台上字第八六
    號判例意旨參照）；認定犯罪事實所憑之證據，雖不以直接證據為限，間接證據
    亦包括在內；然而無論直接或間接證據，其為訴訟上之證明，須於通常一般之人
    均不致有所懷疑，而得確信其為真實之程度者，始得據為有罪之認定（最高法院
    七十六年台上字第四九八六號判例意旨參照）。
三、本案公訴人認被告涉有右揭犯行，係以被告之自白、扣案賭博機具三臺及賭資九
    百六十元，資為論據。訊據被告堅詞否認有何賭博及違反電子遊戲場業管理條例
    之犯行，辯稱：扣案機具係朋友所寄放，均不能退幣，且其無機臺鑰匙，無法開
    啟，查獲地點係其住處，並無營業之情形等語。
四、經查：
  (一)按刑法所稱之賭博行為，係指以偶然事實之成就與否，決定財物輸贏之射倖行為
    ，故雖有以偶然事實之成就與否決定輸贏之行為（如體育競賽、撲克牌遊戲、電
    動玩具遊戲等），如並非以此決定財物得喪變更之輸贏，即與刑法之賭博罪無涉
    。又賭博罪性質上屬「必要共犯」之「對向犯」，亦即須二以上之行為人，彼此
    以相互對立之意思合致，始能成立之犯罪。查本案係由警員徵得被告同意後，隨
    同被告至上址由被告以鑰匙開門進入屋內，發現該屋客廳處放置四臺電玩機具均
    有插電，但未開機，當時屋內有被告友人近十人正聊天泡茶，但無人在打玩電玩
    機臺，因被告表示無機臺鑰匙，就以鐵鎚將五臺機臺鎖頭撬開，其中一臺麻將臺
    發現有十元硬幣九十六個，其他三臺裡面無金錢，查獲之機臺有「麻將臺」一臺
    、「七ＰＫ（樸克牌）」二臺、「小瑪琍（俗稱水果列車）」一臺，其中「麻將
    臺」可以投幣或以鑰匙開分之方式打玩，另三臺均須以鑰匙開分始可打玩，四臺
    機具均不能退幣，被告表示無開分鈕之鑰匙等情，業據證人即查獲之警員乙○○
    於本院調查時到庭結證稱甚詳（見本院九十二年八月十三日訊問筆錄）。而上開
    機具之玩法既均不能退幣，則本案是否涉有賭博行為，自應以玩者於遊戲中能否
    獲取現金，以為輸贏之代價？或於遊戲結束後，得否以洗分方式兌換現金？以為
    判斷依據。惟本案警方並未查獲可得兌換之現金或財物，且證人乙○○警員查獲
    上開機具時，現場無人打玩，是本案顯無以偶然事實之成就決定財物得喪變更之
    輸贏之情形，亦欠缺二行為人「相互對立之意思合致」之行為，自與賭博罪之構
    成要件不符。又參以警員係以鐵鎚撬開機臺鑰匙始發現其中「麻將臺」內有十元
    硬幣九十六個，另「七ＰＫ」二臺及「小瑪琍」一臺內均無金錢，而該等機臺僅
    「麻將臺」可以投幣或以鑰匙開分之方式打玩，另三臺均須以鑰匙開分始可打玩
    ，是無機臺開分鈕鑰匙，顯無法打玩「七ＰＫ」及「小瑪琍」，則被告辯稱其無
    機臺鑰匙，亦無機臺開分鈕鑰匙應非虛言，從而被告既無法取得玩者投入「麻將
    臺」機臺之金錢，「七ＰＫ」及「小瑪琍」共三臺亦無法打玩，顯見被告並無與
    玩者對賭之行為，自不得僅以被告住處擺設有四臺電動遊戲機具，即任意推定被
    告必有賭博犯行。
  (二)其次，電子遊戲場業管理條例第二十二條之刑責，係以違反同條例第十五條之規
    定為要件，而該第十五條係規定未依本條例規定辦理營利事業登記者，不得經營
    電子遊戲場業。且同上條例第三條規定上述電子遊戲場業，係指設置電子遊戲機
    供不特定人益智娛樂之營利事業。所謂電子遊戲場「業」，指「業務」而言。刑
    法上所謂業務，係以事實上執行業務者為標準，指以反覆同種類之行為為目的之
    社會的活動而言。查警員查獲上開機臺之地點係被告賃居之處，出入須由被告以
    鑰匙開啟，俱如前述，並未查獲被告擺設上開電玩機臺係供不特定人益智娛樂以
    營利之事實。況被告無機臺鑰匙，亦無機臺開分鈕鑰匙，則被告根本無法取得玩
    者投入「麻將臺」機臺之金錢，「七ＰＫ」及「小瑪琍」共三臺亦無法供人打玩
    ，被告顯然無從以該等機臺營利，自不能僅以被告住處擺設有四臺電動遊戲機具
    ，即遽行推論被告有經營電子遊戲場業之行為。至被告於本院調查時雖供稱其係
    駕駛計程車為業，遂將上址提供駕駛計程車之友人休息，友人偶爾打玩麻將臺等
    語，然此僅暫供娛樂，究與設置電子遊戲機供不特定人益智娛樂以營利之情節歧
    異，不能因此即認被告違反電子遊戲場業管理條例第十五條規定，而應依同法第
    二十二條處罰。
  (三)此外，復查無其他積極證據足資證明被告涉有刑法第二百六十六條第一項前段之
    賭博罪及違反電子遊戲場業管理條例第十五條規定而犯同條例第二十二條之罪嫌
    ，自屬不能證明被告犯罪，應諭知被告無罪之判決。
據上論斷，應依刑事訴訟法第三百零一條第一項前段，判決如主文。
本案經檢察官葛光輝到庭執行職務
中      華      民      國    九十二    年      八      月    二十七    日
                                      臺灣臺北地方法院刑事第八庭
                                          法  官 張筱琪
右正本證明與原本無異。
如不服本判決，應於判決送達後十日內向本院提出上訴狀
                                          書記官 潘文賢
中      華      民      國    九十二    年     九        月    一        日


司法院資訊處製作；財團法人民間司法改革基金會備份。
